臺灣高等法院臺南分院刑事判決
111年度上訴字第880號
上  訴  人  
即  被  告  劉○○




上列上訴人因違反兒童及少年性剝削防制條例等案件，不服臺灣
雲林地方法院110年度侵訴字第8號中華民國111年5月12日第一審
判決（起訴案號：臺灣雲林地方檢察署109年度偵字第4552、489
6號），提起上訴，本院判決如下：
    主  文
上訴駁回。
劉○○緩刑參年，緩刑期間付保護管束，並應完成陸小時之法治教
育課程。
    理  由
一、刑事訴訟法第348條規定：（第1項）上訴得對於判決之一部
    為之。（第2項）對於判決之一部上訴者，其有關係之部分
    ，視為亦已上訴。但有關係之部分為無罪、免訴或不受理者
    ，不在此限。（第3項）上訴得明示僅就判決之刑、沒收或
    保安處分一部為之。由於上訴人即被告劉○○（下稱被告）已
    於本院審判期日表示：僅針對量刑部分上訴，對於原判決（
    如附件）認定之犯罪事實，及所引用之證據及理由、適用法
    條、罪名及沒收均無不服，並同意本案以原審認定之犯罪事
    實、證據理由、適用法條、罪名及沒收為基礎，僅就科刑部
    分調查證據及辯論（見本院卷第102頁）。且參酌前開條文
    之立法理由：「為尊重當事人設定攻防之範圍，並減輕上訴
    審審理之負擔，容許上訴權人僅針對刑、沒收或保安處分一
    部提起上訴，其未表明上訴之認定犯罪事實部分，則不在第
    二審之審判範圍。如為數罪併罰之案件，亦得僅針對各罪之
    刑、沒收、保安處分或對併罰所定之應執行刑、沒收、保安
    處分，提起上訴，其效力不及於原審所認定之各犯罪事實，
    此部分犯罪事實不在上訴審審判範圍」。是本件上訴範圍只
    限於原審判決之量刑部分，而因被告僅針對原審判決量刑部
    分，提起上訴，故本院僅就原判決量刑妥適與否進行審理，
    至於原判決其他部分（含原判決認定之犯罪事實、證據理由
    、適用法條、罪名及沒收），則非本院審理範圍，先予指明
    。
二、原審量刑及其所裁量審酌之事項：
　　原審經審理後，以：㈠被告所犯兒童及少年性剝削防制條例
    第36條第1項規定係就被害人為未滿18歲者設立之特別處罰
    規定，自無需再依兒童及少年福利與權益保障法第112條第1
    項前段之規定加重其刑。㈡被告之辯護人雖請求依刑法第59
    條規定對被告減輕其刑等語，然兒童及少年性剝削防制條例
    之立法旨意，係為保護少年而設，本案被告對2名少年造成
    侵害，犯罪情節難謂輕微，且被告對告訴人甲 之賠償，迄
    未履行完畢，又被告所犯法定刑為有期徒刑1年以上，尚難
    遽認有何情輕法重之情狀，因認尚難依刑法第59條規定予以
    減刑。㈢爰以行為人責任為基礎，審酌被告於自家浴室內裝
    設攝影機，拍攝被害人等裸露沐浴、如廁影像電子訊號之動
    機、手段，對於被害人等身心健康與人格發展有不良影響，
    惟被告犯後已承認犯行，及已獲得乙 之諒解，又已與被害
    人甲 達成和解，惟目前只賠償新臺幣（下同）5萬元，尚餘
    11萬元迄未給付，再考量本件被告犯罪造成被害人2人受侵
    害情節，暨其素行（見臺灣高等法院被告前案紀錄表）、自
    陳國中畢業之教育程度、職業、家庭經濟及生活狀況等一切
    情狀，量處被告有期徒刑1月6月。
三、被告上訴意旨略以：㈠被告業已給付全部賠償金予被害人，
    是原審判決量處被告有期徒刑1年6月，殊嫌過重。被告當初
    架設攝影機非以被害人為偷拍目標，且考量原審量刑為最輕
    本刑1年以上有罪之刑，實有情輕法重之嫌，請依刑法59條
    規定予以減刑。㈡被告於本案前未曾因故意犯罪而被宣告有
    期徒刑以上之刑，符合刑法第74條第1項第2款緩刑之要件，
    是請考量被告業已完整給付和解金，對被告為緩刑之諭知等
    語。
四、上訴駁回之理由：
  ㈠關於被告請求依刑法第59條規定減刑部分：
  ⒈刑法第59條所謂「犯罪之情狀可憫恕」，本係指審酌刑法第5
    7條各款所列事項以及其他一切與犯罪有關之情狀結果，認
    其犯罪足堪憫恕者而言，必須犯罪另有特殊之原因與環境等
    ，因在客觀上顯然足以引起一般同情、憐憫，審判者必須經
    通盤考量案發時之所有情狀後，認為縱予宣告法定最低度刑
    猶嫌過重者，始有其適用。
  ⒉兒童及少年性剝削防制條例之立法旨意，係為保護少年而設
    ，本案被告對2名少年造成侵害，犯罪情節難謂輕微，是依
    上開情節，自難認其所涉犯行，存有足以引起一般人同情之
    具體條件、特殊原因或環境，並無顯可憫恕之特殊情狀，更
    何況其犯罪所應處之最低刑僅1年有期徒刑，並無任何情輕
    法重之情事，尚難認符合刑法第59條酌減其刑之要件，是被
    告之主張難認可採。
  ㈡關於量刑審酌部分：
　⒈刑之量定，為求個案裁判之妥當性，法律賦予法院裁量之權
    ，量刑輕重，屬為裁判之法院得依職權自由裁量之事項，苟
    其量刑已以行為人之責任為基礎，並斟酌刑法第57條各款所
    列情狀，在法定刑度內，酌量科刑，如無偏執一端，致明顯
    失出失入情形，上級審法院即不得單就量刑部分遽指為不當
    或違法。
　⒉本件原判決就科刑之部分，已依刑法第57條各款規定事項加
    以審酌，詳細記載量刑審酌各項被告犯罪情節及犯罪後之態
    度等一切情狀，並予以綜合考量，且就被告坦承犯行此一有
    利因素，業已加以審酌，在法定刑內對被告科處如原判決主
    文所示之刑及定如原判決主文所示之應執行刑，更何況被告
    所犯之拍攝少年為猥褻行為之電子訊號罪，其最輕法定本刑
    為1年以上有期徒刑，且本件之被害少年共有2人，原判決就
    被告所犯之罪量處有期徒刑1年6月，已屬從輕量處，其量刑
    並無過重情事，難謂有何違反比例、平等原則過苛之情形。
    又被告與被害人達成和解並同意賠償被害人之量刑基礎並未
    改變，且業經原審加以斟酌，而被告上訴後，雖已將所有賠
    償金給付完畢，但經本院審酌後仍難認原審判決之量刑並無
    違法或不當之違誤，而應維持。從而，被告認原審量刑過重
    ，指摘原審判決不當，亦非可採。
  ㈢綜上，原判決之量刑尚屬適當，被告之上訴意旨雖主張原審
    未審酌刑法第59條規定酌減其刑，但本件被告尚難認符合刑
    法第59條酌減其刑之要件，其主張難認可採；另被告上訴意
    旨並無具體表明第一審判決之量刑有何不當或違法之處，是
    被告上訴指摘原判決量刑過重，亦無可採。是被告之上訴均
    無理由，應予駁回。
五、緩刑宣告暨附條件之理由
  ㈠按受2年以下有期徒刑、拘役或罰金之宣告，而有下列情形之
    一，認以暫不執行為適當者，得宣告2年以上5年以下之緩刑
    ，其期間自裁判確定之日起算：一、未曾因故意犯罪受有期
    徒刑以上刑之宣告者。二、前因故意犯罪受有期徒刑以上刑
    之宣告，執行完畢或赦免後，5年以內未曾因故意犯罪受有
    期徒刑以上刑之宣告者，刑法第74條第1項前段定有明文。
  ㈡查被告前未曾受有期徒刑以上刑之宣告，有臺灣高等法院被
    告前案紀錄表在卷可查，其因一時失慮，致罹刑典，犯後已
    坦承犯行，深具悔意，並已獲得被害人乙 之諒解，且業於
    原審審理中與被害人甲 達成和解並部分賠償被害人甲 5萬
    元，且被告提起上訴後，於本院審理期間，除坦承全部犯行
    ，復將所餘11萬元賠償金給付被害人甲 完畢，堪認被告犯
    後實有悔意，且已盡力彌補其行為所致之被害人損害，諒其
    歷經此次起訴、審判後，當能知所警惕，而無再犯之虞。參
    以被害人甲 、乙 均表示同意不再追究被告之刑事責任等情
    ，有原審法院110年度司附民移調字第58號調解筆錄（見原
    審卷第127至128頁）、原審民國111年1月12日審判筆錄（見
    原審卷第206至210頁）附卷可稽，本院因認被告所宣告之刑
    ，以暫不執行為適當，爰依刑法第74條第1項第1款之規定，
    宣告被告緩刑3年，並依同法第93條第1項第2款之規定，諭
    知於緩刑期間付保護管束。
  ㈢另為督促被告日後能重視法紀，導正其偏差行為，爰併依刑
    法第74條第2項第8款規定，命其應接受法治教育課程6小時
    ，俾收惕儆及啟新之雙效。末依刑法第75條之1第1項第4款
    規定，受緩刑之宣告而違反上開本院所定負擔，情節重大，
    足認原宣告之緩刑難收其預期效果，而有執行刑罰之必要者
    ，檢察官仍得依刑事訴訟法第476條及刑法第75條之1第1項
    第4款之規定，聲請撤銷本件緩刑之宣告，附此敘明。
據上論斷，應依刑事訴訟法第368條、刑法第74條第1項第1款、
第2項第8款、第93條第1項第2款，判決如主文。
本案經臺灣嘉義地方檢察署檢察官吳淑娟提起公訴，臺灣高等檢
察署臺南檢察分署檢察官李宛凌到庭執行職務。
中　　華　　民　　國　　111 　年　　8 　　月　　31　　日
                  刑事第三庭    審判長法  官  郭玫利
                                      法  官  林臻嫺
                                      法  官  曾子珍
以上正本證明與原本無異。
如不服本判決應於收受送達後20日內向本院提出上訴書狀，其未
敘述上訴理由者，並得於提起上訴後20日內向本院補提理由書（
均須按他造當事人之人數附繕本）「切勿逕送上級法院」。
　　　　　　　　　　　　　　　　　　　書記官  蔡双財
中　　華　　民　　國　　111 　年　　8 　　月　　31　　日
附錄本案論罪科刑法條全文
中華民國刑法第315條之1
有下列行為之一者，處 3 年以下有期徒刑、拘役或 30 萬元以
下罰金：
一、無故利用工具或設備窺視、竊聽他人非公開之活動、言論、
    談話或身體隱私部位者。
二、無故以錄音、照相、錄影或電磁紀錄竊錄他人非公開之活動
    、言論、談話或身體隱私部位者。
兒童及少年性剝削防制條例第36條
拍攝、製造兒童或少年為性交或猥褻行為之圖畫、照片、影片、
影帶、光碟、電子訊號或其他物品，處 1 年以上 7 年以下有期
徒刑，得併科新臺幣 1 百萬元以下罰金。
招募、引誘、容留、媒介、協助或以他法，使兒童或少年被拍攝
、製造性交或猥褻行為之圖畫、照片、影片、影帶、光碟、電子
訊號或其他物品，處 3 年以上 7 年以下有期徒刑，得併科新臺
幣 3 百萬元以下罰金。
以強暴、脅迫、藥劑、詐術、催眠術或其他違反本人意願之方法
，使兒童或少年被拍攝、製造性交或猥褻行為之圖畫、照片、影
片、影帶、光碟、電子訊號或其他物品者，處 7 年以上有期徒
刑，得併科新臺幣 5 百萬元以下罰金。
意圖營利犯前三項之罪者，依各該條項之規定，加重其刑至二分
之一。
前四項之未遂犯罰之。
第 1 項至第 4 項之物品，不問屬於犯罪行為人與否，沒收之。